臺灣桃園地方法院民事判決　九十一年度訴字第一五五八號
　　原　　　告　台灣土地銀行
　　法定代理人　乙○○
　　訴訟代理人　丁○○
　　　　　　　　丙○○
　　被　　　告　甲○○
右當事人間請求清償債務事件，本院判決如左：
    主      文
被告應給付原告新臺幣壹佰壹拾貳萬肆仟參佰玖拾肆元，及自民國九十年十一月十五
日起至清償日止，按年息百分之八點○四五計算之利息，並自民國九十年十二月十六
日起至清償日止，逾期六個月以內者，按上開利率百分之十，超過六個月以上者，按
上開利率百分之二十計算之違約金。
訴訟費用由被告負擔。
    事      實
甲、原告方面：
一、聲明：如主文所示。
二、陳述：訴外人王淑芬以被告為連帶保證人，於民國八十四年二月八日向原告貸款
    借得新台幣（下同）一百三十四萬元，借款期間自八十四年二月八日起至一○四
    年二月八日止，約定利息按原告牌告基本放款利率百分之八點○五加六．八碼（
    每碼○．二五％）計為年息百分之九．七五；嗣後隨原告牌告基本放款利率調整
    而調整，原告並得每三個月依原告當時「放款利率加減碼標準」檢討調整加減碼
    數後，重新計算利率，訴外人王淑芬應按期於每月八日繳款一次（自九十年七月
    二日起改約定每月繳款日為十五日），並自第一期起，本息平均攤還，如一期不
    依約還本付息即喪失期限利益，債務視為全部到期，應將所欠借款全數清償，而
    遲延還本付息時，除給付遲延利息外，逾期六個月以內者，按上開利率百分之十
    ，逾期超過六個月以上者，按上開利率百分之二十計付違約金。詎借款人即訴外
    人王淑芬僅繳納本息至九十年十一月十四日止，自九十年十一月十五日起（此時
    原告牌告基本放款利率為百分之七點一五，放款利率加碼標準為三．五八碼）即
    未再依約償還本息，尚欠本金一百十二萬四千三百九十四元，依約全部債務視為
    到期，訴外人王淑芬應將所欠本息一次清償，而被告為系爭借款之連帶保證人，
    依法亦應連帶負責，惟經原告屢次催討，被告均置之不理，本利迄未清償。爰依
    連帶保證之法律關係提起本訴。
三、證據：提出中長期放款借據、授信約定書、委託書、放款付出傳票、轉帳收入傳
    票、放款中心利率查詢表、放款主檔明細查詢單、申請書及戶籍謄本各一件等為
    證。
乙、被告方面：
一、聲明：請求駁回原告之訴。
二、陳述：伊現因事隔多年，已經忘記伊是否為本件借款契約連帶保證人一情，伊亦
    不清楚伊女兒即訴外人王淑芬向原告借款之事，本件借據上連帶保證人之簽名、
    蓋章是否為伊親自所為，伊已經忘記了，但簽名好像是伊本人所簽，且王淑芬知
    悉伊平日放置印章之處，另王淑芬曾有一次帶伊去土地銀行，當時裏面有一位先
    生問伊有無財產，伊說伊什麼都沒有，而本件借款伊並沒有拿到任何款項。
三、證據：提出「甲○○」印章一枚為證。
    理      由
一、按當事人得就關於由一定法律關係而生之訴訟，以合意定第一審管轄法院，民事
    訴訟法第二十四條第一項定有明文。經查，本件兩造於所簽訂中長期放款借據「
    授信約定書」第十二條約定：「立約人對貴行所負之各宗債務，合意以桃園地方
    法院或台北地方法院為第一審管轄法院。」，現本件原告起訴主張訴外人王淑芬
    向原告借款未還，而被告為系爭借款之連帶保證人，爰依兩造間連帶保證契約之
    法律關係，請求被告給付如主文第一項所示，合於兩造間約定合意管轄情形，是
    雖被告住所非在本院管轄範圍內，本院仍有管轄權，合先敘明。
二、原告主張訴外人王淑芬於八十四年二月八日邀同被告為連帶保證人，向原告借得
    一百三十四萬元，兩造約定利率為年息百分之九．七五；嗣後隨原告牌告基本放
    款利率調整而調整，原告並得每三個月依原告當時「放款利率加減碼標準」檢討
    調整加減碼數後，重新計算利率，如利息或本金有一期不按時履行，借款人即喪
    失期限利益，應即償還本金、遲延利息及違約金，然借款人即訴外人王淑芬僅繳
    納本息至九十年十一月十四日止，自九十年十一月十五日起未依約還本付息，尚
    積欠本金計一百十二萬四千三百九十四元及如主文所示之利息、違約金未清償，
    爰依連帶保證法律關係起訴請求。被告則以：伊現因事隔多年，已經忘記伊是否
    為本件借款契約連帶保證人一情，伊亦不清楚伊女兒即訴外人王淑芬向原告借款
    之事，本件借據上連帶保證人之簽名、蓋章是否為伊親自所為，伊已經忘記了，
    但簽名好像是伊本人所簽，且王淑芬知悉伊平日放置印章之處，而本件借款伊並
    沒有拿到任何款項等語置辯。
三、原告主張訴外人王淑芬以被告為連帶保證人，於八十四年二月八日向原告貸款借
    得一百三十四萬元，借款期間自八十四年二月八日起至一○四年二月八日止，約
    定利息按原告牌告基本放款利率百分之八點○五加六．八碼（每碼○．二五％）
    計為年息百分之九．七五；嗣後隨原告牌告基本放款利率調整而調整，原告並得
    每三個月依原告當時「放款利率加減碼標準」檢討調整加減碼數後，重新計算利
    率，訴外人王淑芬應按期於每月八日繳款一次（自九十年七月二日起改約定每月
    繳款日為十五日），並自第一期起，平均攤還本息，如一期不依約還本付息即喪
    失期限利益，債務視為全部到期，應將所欠借款全數清償，而遲延還本付息時，
    除給付遲延利息外，逾期六個月以內者，按上開利率百分之十，逾期超過六個月
    以上者，按上開利率百分之二十計付違約金。詎借款人即訴外人王淑芬僅繳納本
    息至九十年十一月十四日止，自九十年十一月十五日起（此時原告牌告基本放款
    利率為百分之七點一五，放款利率加碼標準為三．五八碼）即未再依約償還本息
    ，尚欠本金一百十二萬四千三百九十四元，依約全部債務視為到期，訴外人王淑
    芬應將所欠本息一次清償，而被告為系爭借款之連帶保證人，依法亦應連帶負責
    之事實，業據其提出中長期放款借據、授信約定書、委託書、放款付出傳票、轉
    帳收入傳票、放款中心利率查詢表、放款主檔明細查詢單、申請書及戶籍謄本各
    一件等為證，核與其所主張相符。被告雖辯稱：伊因事隔多年已忘記伊是否為本
    件借款契約連帶保證人，而本件借款伊並沒有拿到任何款項云云，然上開中長期
    放款借據連帶保證人欄之簽名「甲○○」及所書寫住址「台北縣中和市○○街一
    ○八號」，與被告當庭所親寫之「甲○○、台北縣中和市○○街一○八號」字跡
    ，經肉眼比對，核其筆劃、特徵明顯類似，足認二者應屬同一人所書寫，再被告
    當庭所提出其所有之「甲○○」印章一枚，經蓋用其印文後供比對，亦與上開中
    長期放款借據連帶保證人欄之「甲○○」印文相符，復佐以被告陳稱：借據上連
    帶保證人之簽名好像是伊簽的，王淑芬曾帶伊去一次土地銀行，當時裏面有一位
    先生問伊有無財產，伊說伊什麼都沒有等語明確在卷，堪認訴外人王淑芬確有向
    原告借款，而被告為本件借款之連帶保證人無訛。又被告就伊所有之上開印章係
    遭訴外人王淑芬所盜用一節，並無法舉證以實其說，無從遽信，而連帶保證人是
    否取得系爭借款乃非屬連帶保證契約之成立、生效要件，即對原告本件請求權之
    成立及行使並無影響，是被告上開抗辯洵無足採。綜上，自堪信原告之主張為真
    實。
四、按「連帶債務之債權人，得對於債務人中之一人或數人或其全體，同時或先後請
    求全部或一部之給付。連帶債務未全部履行前，全體債務人仍負連帶責任。」民
    法第二百七十三條規定甚明。從而，原告依連帶保證契約之法律關係，請求被告
    給付借款一百十二萬四千三百九十四元，及自九十年十一月十五日起至清償日止
    ，按年息百分之八點○四五計算之利息，並自九十年十二月十六日起至清償日止
    ，逾期在六個月以內者，按上開利率百分之十，超過六個月以上者，按上開利率
    百分之二十計算之違約金，為有理由，應予准許。
五、據上論結，本件原告之訴為有理由，依民事訴訟法第七十八條，判決如主文。
中　　　華　　　民　　　國　　九十一　　年　　　十一　　　月　　十二　　日
                                    臺灣桃園地方法院民事第一庭
~B法　　　官　王美玲
右為正本係照原本作成
如對本判決不服須於判決送達後二十日內向本院提出上訴狀
中　　　華　　　民　　　國　　九十一　　年　　　十一　　　月　　十二　　日
~B法院書記官　王順天
